【裁判字號】    98,再易,87
【裁判日期】    980930
【裁判案由】    分配表異議之訴
【裁判全文】
臺灣高等法院民事裁定                  98年度再易字第87號
再審  原告  甲○○
再審  被告  臺灣土地銀行股份有限公司
法定代理人  乙○○
上列當事人間因分配表異議之訴事件，再審原告對於中華民國98
年6月30日本院98年度再易字第52號確定判決，提起再審之訴，
本院裁定如下：
  主  文
再審之訴駁回。
再審訴訟費用由再審原告負擔。
  事實及理由
一、本件再審原告起訴主張：辦理抵押權登記時，除須在抵押權
    設定契約書檢附「其他約定事項文件」，而在該抵押權設定
    契約書「（21）申請登記以外之約定事項」欄位內記載「其
    他約定事項如附件其他約定事項之規定」之文字外，如抵押
    權擔保債權種類及範圍之內容，過於冗長，致地政機關土地
    登記簿上之「其他登記事項」欄不能容納記載，尚須在地政
    機關登記簿上之「其他登記事項」欄應登載「其他約定事項
    詳『如附件』其他約定事項」之文字，始符合最高法院84年
    台上字第1967號判例「抵押權所擔保之債權，其種類及範圍
    ，屬於抵押權之內容，依法應經登記，始生物權之效力，但
    如因內容過於冗長，登記簿所列各欄篇幅不能容納記載，可
    以附件記載，作為登記簿之一部分」之意旨；另最高法院74
    年度第14次民事庭會議曾有決議：「地政機關辦理土地登記
    時，其依法令應行登記之事項，如因內容過於冗長，登記簿
    所列各欄篇幅不能容納記載，可以附表記載，而於各欄記明
    『如附表』字樣」。查再審被告聲請登記時，固提出抵押權
    設定契約書，惟在「（21）申請登記以外之約定事項」欄位
    內僅記載「其他約定事項如附件其他約定事項之規定」之文
    字，但攸關抵押權內容之擔保債權種類及範圍，在地政機關
    登記簿上之「其他登記事項」欄位卻為「空白」，顯然與前
    揭最高法院判例相悖至明！詎本院98年度再易字第52號確定
    判決（下稱原確定判決）竟消極不適用法規，違反上開判例
    及決議，駁回再審原告所提再審之訴，自構成民事訴訟法第
    496條第1項第1款「適用法規顯有錯誤」之再審事由，為此
    提起本件再審之訴，聲明：(一)原確定判決廢棄；(二)再審被告
    應給付再審原告分配款新臺幣106萬8,285元，及自再審原告
    受領上開分配款日起至清償日止，按年息5%計算之利息；(三)
    原確定判決及再審前訴訟費用由再審被告負擔。
二、按再審之訴不合法者，法院應以裁定駁回之，民事訴訟法第
    502條第1項定有明文。次按再審之訴，法院認無再審理由，
    判決駁回後，不得以同一事由，對於原確定判決或駁回再審
    之訴之確定判決，更行提起再審之訴，同法第498條之1定有
    明文；究其立法意旨乃再審之目的，原在匡正確定終局判決
    之不當，以保障當事人之權益，然為避免當事人以同一事由
    對於原確定判決或駁回再審之訴之確定判決，一再提起再審
    之訴，致浪費司法資源，自應予限制。
三、經查，再審原告於本院97年度上易字第1080號分配表異議之
    訴事件受敗訴判決確定後，隨即提起再審之訴，其再審理由
    主張上開本院確定判決違背最高法院84年台上字第1967號判
    例及最高法院74年度第14次民事庭會議決議，而具有民事訴
    訟法第496條第1項第1款之再審事由云云（見本院98年度再
    易字第52號卷第4至6頁），然原確定判決已認再審原告所持
    上開再審事由為無理由，則再審原告以同一事由，對於駁回
    再審之訴之確定判決，更行提起再審之訴，依上開說明，於
    法顯有未合，應予駁回。
四、據上論結，本件再審之訴為不合法，爰裁定如主文。
中    華    民    國    98    年    9     月    30    日
                  民事第十五庭
                      審判長法  官  林恩山
                            法  官  黃國忠
                            法  官  郭松濤
正本係照原本作成。
不得抗告。
中    華    民    國    98    年    10    月    1     日
                            書記官  林麗觀


司法院資訊處製作；財團法人民間司法改革基金會備份。
